臺灣臺中地方法院刑事判決　　　　　　　 94年度易字第784號
公　訴　人　臺灣臺中地方法院檢察署檢察官
被　　　告　丙○○
上列被告因業務侵占案件，經檢察官提起公訴（94年度偵緝字第
137號），本院判決如下：
    主    文
丙○○意圖為自己不法之所有，而侵占對於業務上所持有之物，
累犯，處有期徒刑柒月。
    犯罪事實
一、丙○○前因賭博案件，經本院判處有期徒刑六月確定，甫於
    民國八十九年一月二十八日執行完畢。詎仍不知悔改，於九
    十二年十一月間任職於鑫佑昇企業有限公司（下稱鑫佑昇公
    司）擔任站務員之職務，負責貨站上、下貨物，及為公司收
    取貨運司機代貨主向收貨人收取之貨款，為從事業務之人，
    竟意圖為自己不法之所有，於九十二年十一月十八日凌晨一
    時許，在臺中市○○路○段九五六之一號鑫佑昇公司內，將
    為公司收取之花蓮貨運司機代貨主向收貨人收取之貨款新臺
    幣（下同）四萬七千六百元，變易持有為所有，而以侵占入
    己，而於同日上午換班交接之際，未依公司正常程序將前開
    貨款交予公司會計或公司負責人乙○○，嗣即未至公司上班
    ，經公司負責人乙○○向花蓮貨運公司查詢，始得知上情，
    並報警究辦。
二、案經鑫佑昇公司訴由臺中市警察局第五分局報告臺灣臺中地
    方法院檢察署檢察官偵查起訴。
    理    由
一、訊據被告丙○○固坦承曾於九十二年十一月間在鑫佑昇公司
    擔任站務員一職，並於九十二年十一月十八日凌晨一時許，
    為公司代收花蓮貨運公司所交付之代收客戶貨款四萬七千六
    百二十元，然於上午交班時，並未將前開貨款交付公司會計
    或負責人乙○○等情，惟矢口否認有何業務侵占罪嫌，辯稱
    ：伊所收到之貨款，是因接到父親人不舒服的電話，急著回
    家，所以忘了交接，錢應該是在回家的路上不見的云云。惟
    查：
(一)、被告係於鑫佑昇公司擔任站務員之工作，負責貨站上、下貨
    物並代公司收取貨運司機代客戶向收貨人收取貨款之工作，
    而被告於九十二年十一月十八日凌晨一時許，代公司收受花
    蓮貨運公司司機交付其代貨主收受之貨款四萬九千六百二十
    元，嗣於同日上午交接之際，並未依公司正常程序交予公司
    會計或公司負責人乙○○等情，業據證人乙○○即鑫佑昇公
    司負責人證述在卷（本院卷第五九至六三頁），核與被告供
    述情節相符，並有被告簽收之花蓮汽車貨運公司發送通知單
    一張（九十三年度偵字第一三五六八號卷第七頁）在卷可稽
    ，堪可認定。
(二)、被告雖以前詞置辯。惟被告先於偵查中陳稱：前開貨款係於
    公司內遺失云云 (九十四年度偵字第一三七號卷第十八頁)
    ，復又於本院審理時先供述，貨款係伊在接獲其父親生病之
    消息趕著要回家的同時，發現錢不見了云云，然又稱伊當時
    急著回家忘了交接，就把錢拿回家，錢應該是在回家的路上
    不見的云云 (本院卷第二九、三十頁)。而被告係任公司之
    站務人員，其工作內容包括代公司收取司機交付之代收貨款
    ，由其簽收之貨款達四萬七千六百二十元之貨款，憑空消失
    不見，應甚為著急，就其如何遺失，理當記憶深刻，何以就
    前開貨款如何遺失所述前後不一，其所辯是否詳實，即屬有
    疑。又依證人乙○○所述被告係於九十二年十一月一日到鑫
    佑昇公司任職，九十二年十一月十八日當天發薪水，當日晚
    間係伊和被告當班，花蓮貨運司機交付之代收客戶貨款時，
    伊剛好送貨出去，但伊凌晨二點半多回來，被告也未告知伊
    有代收貨款乙事，且於上午交班時，亦未交接，並於該日後
    ，即未再上班，伊透過人找被告，都找不到，曾經有一次其
    聯洲貨運的同事打電話來說一個星期左右會帶被告來，但結
    果也是沒來等語（本院卷第六十、六二、六三），而被告係
    一智慮成熟之成年人，並自承已有二十年之工作經驗，當知
    代公司收受物品遺失，應於第一時間告知公司，再協同尋找
    或配合公司進行其他後續之處理，惟被告不但於收受貨款後
    ，於第一時間未告知外出送貨返回公司之負責人乙○○，復
    於上午，下班交接班時，未依正常程序將款項交予會計或公
    司負責人乙○○，嗣後即未再回公司上班，經公司一再連絡
    被告，迄未與公司處理，其所為顯與社會常情不符，再參酌
    被告對於款項之如何遺失所述前開不一，足見被告所辯，應
    係臨訟杜撰之詞，應無足採。
(三)、綜上所述，被告所辯顯係飾卸之詞，應無足採，本案事證明
    確，被告犯行堪可認定。
二、被告將其業務上所持有之前開金額，易持有為所有，核其所
    為係犯刑法第三百三十六條第二項之業務侵占罪。又被告前
    因賭博案件，經本院判處有期徒刑六月確定，甫於八十九年
    一月二十八日執行完畢等情，有臺灣高等法院被告全國前案
    紀錄表，臺灣臺中地方法院檢察署刑案資料查註紀錄表在卷
    可參，其於有期徒刑執行完畢後，五年以內在犯本案有期徒
    刑以上之罪，為累犯，應依刑法第四十七條規定，加重其刑
    。爰審酌被告年輕力盛，不思以合法途徑獲取生活所需，反
    利用業務之便，侵占公司款項，及其所得之利益，對公司所
    造成之損害，暨事發至今迄未賠償告訴人，並一再否認犯行
    ，顯無悔意，犯後態度不佳，惟念及所侵占之金額非鉅等一
    切情狀，量處如主文所示之刑。
據上論斷，應依刑事訴訟法第二百九十九條第一項前段，刑法第
三百三十六條第二項、第四十七條，判決如主文。
本案經檢察官甲○○到庭執行職務。
中　　華　　民　　國　　94　　年　　7　　月　　27 　　日
                  刑事第十四庭  審判長法  官  楊真明
                                      法  官  陳  葳
                                      法  官  劉逸成
上正本證明與原本無異。
如不服本判決，應於送達後十日內向本院提出上訴狀（須附繕
本），上訴於台灣高等法院台中分院。
                                      書記官  謝惠雯
中　　華　　民　　國　　94　　年　　7 　　月　　22　　日
附錄論罪科刑法條 中華民國刑法第336條
(公務公益侵占罪、業務侵占罪)
對於公務上或因公益所持有之物，犯前條第 1 項之罪者，處 1
年以上 7 年以下有期徒刑，得併科 5 千元以下罰金。
對於業務上所持有之物，犯前條第 1 項之罪者，處 6 月以上
5 年以下有期
徒刑，得併科 3 千元以下罰金。
前二項之未遂犯罰之。
